【裁判字號】    94,上訴,2450
【裁判日期】    950608
【裁判案由】    重傷害等
【裁判全文】
臺灣高等法院臺中分院刑事判決        94年度上訴字第2450號
上  訴  人  臺灣苗栗地方法院檢察署檢察官
上  訴  人
即  被  告  庚○○（即范肇毓）
選任辯護人  李添興律師
上  訴  人
即  被  告  癸○○
上  一  人
選任辯護人  林基豐律師
上  訴  人
即  被  告  子○○
上  一  人
指定辯護人  本院公設辯護人  丑○○
上列上訴人等因被告等重傷害等案件，不服臺灣苗栗地方法院94
年度訴字第21號中華民國94年10月4日第一審判決（起訴案號：
臺灣苗栗地方法院檢察署93年度偵字第1702、4210號），提起上
訴，本院判決如下：
    主  文
原判決除關於子○○被訴未經許可，持有可發射子彈具有殺傷力
之改造手槍外，均撤銷。
庚○○共同傷害人之身體，因而致人於重傷，處有期徒刑伍年陸
月。扣案之警棍（即標示編號1）及較短之木棒（即標示編號2）
各壹枝均沒收。
癸○○共同傷害人之身體，因而致人於重傷，累犯，處有期徒刑
肆年。扣案之警棍（即標示編號1）及較短之木棒（即標示編號2
）各壹枝均沒收。
子○○共同傷害人之身體，累犯，處有期徒刑拾月。扣案之警棍
（即標示編號1）及較短之木棒（即標示編號2）各壹枝均沒收。
其他上訴駁回。
子○○撤銷改判部分及上訴駁回部分所處有期徒刑，應執行有期
徒刑貳年。
    事  實
一、癸○○有竊盜、毒品前科犯行，前因毒品案件，經原審法院
    定應執行之刑為有期徒刑1年，於民國91年6月14日執行完畢
    （構成累犯）。子○○有妨害自由、盜匪等前科犯行，前因
    盜匪案件，經本院判處有期徒刑10年，於88年3月23日執行
    完畢（構成累犯）。緣戊○○先前受雇於庚○○（原名范肇
    毓）經營之苗栗縣通霄鎮○○路163巷8號「佳展通信事業有
    限公司」（下稱「通訊行」）時，積欠庚○○帳款未清即擅
    行離職。茲因庚○○於91年11月24日下午，與妻子乙○○（
    原名呂淑瓊）前往新竹市○○路南寮漁港附近，發現戊○○
    亦在該地，遂於會合同為戊○○曾積欠債務之債權人壬○○
    後，要求戊○○駕駛車號LF-5646號自用小客車，搭載壬○○一同於同日下午約6時許返回通訊行協商如何解決債務。
    甲○○因有手機在通訊行送修，得知此事，亦邀集癸○○及
    子○○於當日20時許，一同到通訊行「關心」此事。迄21時
    許，因見戊○○沒有還款誠意，庚○○、癸○○及子○○3
    人於酒後為逼債，遂基於傷害之犯意聯絡，由庚○○、癸○○徒手或持庚○○所有之警棍（即標示編號1）與較短之木
    棒（即標示編號2）及戊○○車上所放置之較長之木棒（即
    標示編號3）等物輪流毆打戊○○，子○○亦參與徒手毆打
    戊○○，致戊○○迫於無奈，先後以2通電話給其叔叔林憲
    文借錢及請求到場幫忙處理，均遭拒絕，范、陳及曾三人遂
    繼續輪流毆打戊○○，致造成其胸、腿、手肘等部位均呈瘀
    血之輕傷害。迄至翌日（25日）凌晨零時許，癸○○、庚○○2人因見仍無結果，遂違反戊○○之意願，由癸○○強行
    將戊○○拖上子○○所有之7P-4826號自用小客車，由庚○○隨行，將戊○○帶往附近之北勢窩山區僻靜之處，由2人
    輪流持木棒及子○○車上取出之鋁棒（鋁棒未扣案），重擊
    戊○○之頭部及背部等身體多處部位，致使戊○○受有頭部
    外傷併硬腦膜下血腫造成極重度肢障呈植物人狀態之重傷害
    ，迄至凌晨1時許始罷手而將戊○○載返通訊行，並將已傷
    重倒地之戊○○置於騎樓下方後，經乙○○連絡救護車將戊○○送醫。庚○○見戊○○傷重，遂將LF-5646號自用小客
    車開至通霄鎮○○道環保檢驗廠棄置，以掩飾犯行，嗣經警
    循線查獲上情。
二、子○○另於88年12月底起，在苗栗縣苑裡鎮某不詳之人處，
    取得具殺傷力之仿FN廠改造半自動手槍（含彈匣）1支（槍
    枝管制編號0000000000），具殺傷力之土造子彈1顆及不具
    殺傷力之土造子彈7顆，而未經許可，無故持有上開槍、彈
    ，嗣經警據報於93年11月17日中午12時30分許持搜索票，在
    其苗栗縣苑裡鎮新復里9鄰新復129號住處搜索，查獲上開槍
    彈，始揭上情。
三、案經苗栗縣警察局通霄分局及臺中縣警察局大甲分局報告臺
    灣苗栗地方法院檢察署檢察官偵查起訴。
    理  由
壹、犯罪事實一部分：
一、訊據被告癸○○對犯罪事實一之部分已供認不諱。被告庚○○固不否認有在通訊行傷害被害人之事實，惟矢口否認有何
    妨害自由及重傷害之犯行，辯稱：癸○○要帶被害人上山時
    ，伊是因為怕出事而去阻止，在北勢窩山區亦只有癸○○一
    個人持棍棒毆打林佾庭，伊並未出手，故只應對普通傷害負
    責，無庸對重傷害之結果負責，亦並未妨害自由云云。被告
    子○○於本院審理時僅坦承有傷害林佾庭之事實，堅決否認
    有何妨害自由及重傷害犯行，辯稱：伊只有在通訊行內毆打
    林佾庭，並沒有上山，是癸○○、庚○○2人將林佾庭帶上
    山去毆打，始造成被害人重傷害之結果等語。
二、有關證據能力部分：
    按被告以外之人於審判外之陳述，除法律有規定者外，不得
    作為證據；惟被告以外之人於審判外之陳述，雖不符刑事訴
    訟法第159條之1至4之例外規定，而經當事人於審判程序同
    意作為證據，法院審酌該言詞陳述或書面陳述作成時之情況
    ，認為適當者，亦得為證據，當事人、代理人或辯護人於法
    院調查證據時，知有第159條第1項不得為證據之情形，而未
    於言詞辯論終結前聲明異議者，視為有前項之同意，92年9
    月1日修正施行刑事訴訟法第159條及第159條之5分別定有明
    文。本件證人辛○○、乙○○、壬○○、甲○○、丁○○等
    人分別於警詢及偵查中之陳述，及共同被告庚○○、癸○○
    、子○○分別於警詢及偵查中之陳述，均係屬審判外之陳述
    ，被告三人及其等辯護人均未於本院言詞辯論終結前就上開
    證人及其他共同被告之陳述聲明異議，依前揭法律規定，自
    應擬制被告等已同意上開審判外之陳述亦有證據能力，且本
    院審酌該言詞陳述作成時之情況認為適當，自得引為裁判之
    基礎資料，先予敘明。
三、本院之心證：
  (一)傷害罪部分：
  1.被告3人於91年11月24日晚間21時起迄翌日（25日）零時許
    止，均有傷害戊○○之犯行：
    被告庚○○於警詢時供承：伊有用右腳踢戊○○1下，戊○○亦同遭子○○及癸○○毆打。事後係伊將戊○○之LF
      -5646號自用小客車開到通霄外環道之環保檢驗廠棄置等
      語；再於偵查中供稱：癸○○、子○○與甲○○同來通訊
      行，伊、癸○○及子○○都有喝酒，伊有用腳踹戊○○肚
      子及腳，鋁棒是癸○○拿進來的，癸○○亦有打戊○○的
      肚子、頭、手等語；復於原審審理時供稱：我們3個人輪
      流打他。我用腳、用手打他。子○○有用手打他，還說「
      怎麼沒有流血，如果沒有流血就不好玩了」等語。
    被告癸○○於警詢時供稱：當晚由伊、庚○○及子○○3
      人分別以手、腳捶擊戊○○。伊係拿較短的棒球桿，亦有
      從子○○車上拿出鋁棒毆打戊○○，而庚○○也有持鋁棒
      及木棒毆打戊○○；子○○也有動手等語；復於原審審理
      時供稱在通訊行時，戊○○跟老闆談得不是很愉快，我們
      認為戊○○把人家的東西搬走還這麼說，當場就有徒手打
      他。後來通訊行的老闆（即庚○○）有些失控，短的警棍
      及木棒是庚○○自己從家裡拿出來的，他就拿那個打戊○○。被告子○○亦有一同毆打戊○○，子○○是用拳頭捶
      戊○○背部、胸部，不是一直打，就是捶幾下而已。子○○是徒手，沒有拿棍棒等語。
    被告子○○於警詢、偵查中均供承：當晚伊確實有用手掌
      打戊○○胸部2下。警方查扣之棒球桿及警棍是庚○○的
      ，在佳展公司動手打戊○○的有伊、庚○○及癸○○3人
      等語；再於原審審理時亦供承：伊確有捶戊○○的胸部，
      因為認為戊○○很惡質。在毆打戊○○時，亦曾用台語說
      ：「如果沒有流血，你就不會怕」等語（見原審卷第254
      頁）；復於本院審理時供承：伊確有出手毆打戊○○2下
      等語。
    證人即佳展公司員工辛○○於警詢中陳稱：當晚22時10分
      至翌日凌晨1時15分許，我有到佳展公司加班，見到子○○及癸○○不時徒手毆打戊○○，庚○○有用腳踢戊○○
      ，後來癸○○有用警方查扣未纏膠帶那支球棒打戊○○等
      語；再於偵查中陳稱：我當晚約10時許到佳展公司，看見
      戊○○鼻青臉腫但神智還清楚，接著看到子○○、癸○○
      對戊○○拳打腳踢，用手及棍子打他的肚子及臉，庚○○
      也有動手，是拿塑膠椅丟他並用腳踹他的背及徒手打他的
      肚子，當時被告3人都有喝酒等語；復於原審審理中陳稱
      ：戊○○跟癸○○、庚○○出去的時候，身體狀況因為之
      前就已經被打，雖然是走出去，但是有點被半拖拉的樣子
      。因為戊○○一直打電話借不到錢，所以才被癸○○拖出
      去。是戊○○不願上車，才被拖出去。癸○○有用兇器打
      被害人，子○○也有打戊○○1、2下。子○○偶爾會站起
      來走一走，跟戊○○講幾句話，好像沒事的樣子。但在不
      注意的情況下就突然打戊○○，打的動作是講一講就突然
      揮拳，用這樣的方式打了好幾下。庚○○也有打或踹戊○○。整個過程中，癸○○打得最凶，子○○其次等語；又
      於本院審理時陳稱：我是晚上十點才去店裡，庚○○有毆
      打戊○○，是用手打戊○○的肚子，還有生氣摔小孩坐的
      塑膠椅就有打到戊○○的身體，但沒有打戊○○的頭部等
      語。
    證人即被告庚○○之妻乙○○於警詢時證稱：當晚8時許
      ，癸○○及子○○到佳展公司，於21時許，癸○○及子○○用手、腳踢打戊○○，並要戊○○向親友借錢還款，但
      沒人願意出面，此時癸○○就打得更凶，並從車上拿出鋁
      棒猛打戊○○等語；再於偵查中證稱：我看到子○○及癸○○對戊○○拳打腳踢，用手及棍子打他的肚子及臉，庚○○也有動手，被告3人都有喝酒等語；於原審審理中則
      證稱：在通訊行時，癸○○打比較多，子○○稍微有打幾
      下。庚○○亦有踹戊○○幾下。癸○○還有拉戊○○到門
      口招牌下的騎樓附近打，幾乎都是癸○○在打，癸○○還
      有拉戊○○向他道歉。我在樓上洗澡時，也曾聽到毆打及
      慘叫的聲音等語。
    證人壬○○於警詢、偵查時證稱：我於當晚8時許，在佳
      展公司有看見癸○○及子○○用手打戊○○等語；再於原
      審審理時證稱：戊○○有欠我修車廠的錢，所以庚○○打
      電話給我，之後我就和戊○○同車去通霄的通訊行。當時
      車上有戊○○和我2人，由戊○○自己開車。庚○○並沒
      有押戊○○到通訊行，只是要我搭戊○○的車下苗栗。至
      於癸○○、子○○2個人，確都有動手打戊○○等語；又
      於本院審理時證稱：我是當天傍晚到庚○○的通訊行，去
      沒多久就離開了，我在店裡有看到有人打戊○○，但就戊○○被打時，庚○○夫妻有何表示乙節，因時隔太久，我
      已經沒有印象了，而我離開時戊○○還在店裡，故我沒有
      看到戊○○被帶離開的情形等語。
    證人甲○○於原審審理時證稱：我有見到庚○○打戊○○
      嘴巴等語；再於本院審理時證稱：當天我要到庚○○的通
      訊行拿手機，就載子○○、癸○○一起過去，我在通訊行
      時有看到庚○○用手掌打戊○○頭部兩下，但沒有看到子
      ○○、癸○○出手打打戊○○，因我的手機還沒修好，且
      剛好我太太打電話給我，我就先離開，留子○○、癸○○
      在那裡，我離開時戊○○還在店裡，故我沒有看到戊○○
      被帶離開的情形等語。
    戊○○受傷後之照片5張：證明除頭部外傷併硬腦膜下血
      腫之重傷害外，並受有胸、腿、手肘等部位均呈瘀血之輕
      傷害情形。
    棍棒照片4張：扣案棍棒之照片。
    扣案之木質警棍1支、木質棒球棍2支：證明被告等人毆打
      戊○○使用之工具。
  2.綜合上述，被告3人均有傷害犯行無疑，且被告庚○○、癸○○2人尚分別持有木棒、警棍行之。被告子○○雖無積極
    證據證明於行凶當時亦持有兇器毆打被害人，但確曾徒手傷
    害被害人，亦確屬事實，且被告3人已就上開犯行供認不諱
    ，堪證與事實相符。
  3.又公訴人認為被告等涉犯妨害自由致重傷罪嫌，惟於起訴書
    及審理中就其妨害自由致重傷之起、止時點並未具體說明。
    然被害人既已致植物人之狀態，對當日之情狀顯然無從陳述
    ，而依據同案被告與證人等之上開陳述及其他客觀事證，均
    無積極證據足以證明被害人自新竹返回通訊行與在通訊行期
    間，顯然違反被害人之自由意志，從而起訴書所載有關「91
    年11月24日晚間21時起迄同日零時許止」之妨害自由犯行，
    尚屬不能證明（上開時段之外之妨害自由犯行，另於下述）
    。惟公訴人就此部分，既係以加重結果犯之關係起訴，爰不
    另為該期間之被告行為無罪之諭知。
  (二)「妨害自由」與「傷害致重傷」之加重結果犯部分：
  1.被害人戊○○係因本件犯行致重傷，且已呈植物人之狀態，
    難有回復健康之可能，自92年11月1日迄今仍在財團法人創
    世社會福利基金會附設台北市私立創世清寒植物人安養院安
    養，其日常生活均賴專業護理人員照料乙情，業據被害人之
    父丁○○到庭陳述明確，復有中華民國身心障礙手冊（見原
    審卷第123頁背面）、財團法人為恭紀念醫院94年7月14日為
    恭醫字第0940000660號函附之「病歷查詢表」及財團法人創
    世社會福利基金會附設台北市私立創世清寒植物人安養院95
    年1月23日創院(一)字第950048號函暨所附被害人之在院證明
    、台北市立聯合醫院（和平院區）於95年1月17日出具之診
    斷證明書等各1紙附卷可稽（見原審卷第89、90頁、本院卷
    第87- 90頁）。被告等人對此亦未爭執，是本件確已致生被
    害人重傷害之結果，業臻明確。
  2.被告庚○○、癸○○2人均有妨害自由犯行，並應就被害人
    之重傷害結果負責：
    被告庚○○於第1次警詢筆錄中供認：25日凌晨零時30分
      至1時許，由癸○○駕車，並將戊○○拖上車，伊隨同將
      戊○○帶至通霄北市窩山區，由癸○○從車上拿出鋁棒毆
      打戊○○，而警方查扣之警棍及球棒其中1支均為伊所有
      ，該鋁棒則未扣案等語；而於偵訊時供稱：癸○○開車載
      戊○○到北勢窩山區，伊怕出事有跟著去，到山上後癸○○又用鋁棒打戊○○，打完後又開車載他回來將戊○○拉
      下車放在伊住處旁馬路中間，癸○○還叫伊將戊○○的車
      子開至別處放等語。
    被告癸○○於警詢中供稱：是庚○○叫伊開車載戊○○出
      去，到達1處暗處停車，繼續毆打戊○○，打完後就開車
      將戊○○載回庚○○店門口，那時戊○○已無法下車等語
      ；再於原審審理時以證人身分證稱：是庚○○很憤慨，要
      載他上山嚇嚇他。到了山上，手煞車都還沒有拉好，庚○○就把戊○○拉下車，持車上的鋁棒毆打戊○○，打一打
      ，戊○○就好像撞到，倒在路旁，當地很黑。後來就把戊○○抬上車載回通訊行。戊○○上車時，身體狀況還好，
      載他回來時，戊○○是暈倒的。在山上毆打戊○○時，好
      像有撞到什麼，戊○○一直說暈暈的，車子開回來時，就
      已經沒有辦法下車了。在山上時，戊○○身體就軟軟的，
      會傷得這麼嚴重，可能是敲到頭的緣故等語。
    被告子○○於警詢時供稱：當晚癸○○駕駛其所有之7P-
      4826號車載庚○○及戊○○離開佳展公司，約於凌晨1時
      許回來，就看到戊○○昏倒在車旁等語；再於原審審理時
      以證人身分證稱：當天癸○○跟庚○○有帶著戊○○搭車
      出去等語。
    證人辛○○於警詢時陳稱：當晚約10時許到佳展公司，於
      12時許離開公司，當時戊○○意識還很清楚，後來是癸○○將戊○○拖上車帶走，庚○○因怕出事情，也有跟著去
      ，要阻止癸○○，但子○○沒有跟去等語；再於本院審理
      時陳稱：後來因戊○○沒錢解決，癸○○就要把戊○○拖
      出去，戊○○已經被拉到門口，不肯出去，我們聽到聲音
      ，才跟出去，庚○○也有阻止癸○○，並說不要把戊○○
      拖出去等語。
    證人乙○○於原審審理中供稱：大概1點半到2點左右，看
      到戊○○躺在門外通訊行外的馬路上。救護車來之前，癸○○跟子○○還在，救護車來時，他們就走了等語；復於
      本院審理時證稱：我在樓上監視器有看到戊○○被癸○○
      拉出去，我才趕下來，當時庚○○在屋子的後面，我婆婆
      也在哪裡，他跟我婆婆說，他不出去的話，怕會出事情，
      只有癸○○一個人拉戊○○上車等語。
    證人即被告庚○○之母親己○○於本院審理時證稱：我與
      我兒子庚○○住不同棟的房子，當晚我要睡覺的時候聽到
      有人哀嚎的聲音，我就打開窗戶看，看到有一個高高瘦瘦
      的人在屋前的屋簷下拿棍子一直打戊○○的頭部，我兒子
      是在店的後面修理東西，我就趕快下去看，那個人就對我
      說我老人家不要管，要我去睡覺，後來我就看到有人把戊○○拖到車子右前座，過沒幾分鐘，我兒子就快步的走出
      來，我就說你要去哪裡，他說他沒有出去不行，怕戊○○
      會出事，因為戊○○已經被塞進車裡面等語。
    證人甲○○於警詢、偵訊時陳稱：當晚有聽癸○○說他與
      庚○○開車載戊○○到山上用棍子打戊○○等語；再於原
      審審理中陳稱：再回來的時候，有看到被害人躺在那邊時
      ，旁邊都沒有人。我幫忙把人抬上救護車時，癸○○及子
      ○○都還在店裡面等語；復於本院審理時陳稱：我於當晚
      十二點左右再回到通訊行時，就看到戊○○躺在路中央，
      我就好奇過去看，我問發生什麼事，癸○○說戊○○被他
      跟庚○○帶出去打，他和庚○○都有拿棍子打戊○○等語
      。
    戊○○之診斷證明書、殘障手冊：受有頭部外傷併硬腦膜
      下血腫造成極重度肢障呈植物人狀態重傷害之事實。
    證人即戊○○之父丁○○於警詢、原審及本院審理時均證
      述戊○○被打後傷勢嚴重，已致植物人之情形。
    綜合上開供、證述，證人辛○○、乙○○、己○○事後雖
      證稱：戊○○是被癸○○拖出去的，庚○○因怕出事情才
      跟著去等語，然而衡諸常情，倘若被告庚○○是因怕出事
      情才跟著要去阻止被告癸○○，何以被告庚○○未極力阻
      止被告癸○○駕車搭載戊○○離去，亦未囑咐辛○○、乙○○、己○○等人立即打電話報警處理以防萬一，且在隨
      同被告癸○○到達上山後，亦未極力阻止被告癸○○毆打
      戊○○，導致戊○○遍體鱗傷，頭部重創。況且證人即共
      同被告癸○○、子○○均證稱：是癸○○與庚○○帶著戊○○搭車出去等語，且證人即共同被告癸○○亦證稱：到
      了山上，是庚○○把戊○○拉下車，持車上的鋁棒毆打戊○○等語，可見被告庚○○隨同被告癸○○駕車帶戊○○
      搭車出去，應非係要去阻止被告癸○○毆打戊○○甚明，
      是證人辛○○、乙○○、己○○此部分證詞，尚與事實有
      間，應係迴護被告庚○○之詞，要難遽採為有利於被告庚○○之認定。是被告庚○○、癸○○2人確有共同將被害
      人戊○○強行帶上車，前往通霄北市窩山區毆打之事實。
      而被害人戊○○縱因積欠債務而自願前往夙昔工作之處所
      （即被告庚○○所有之通訊行），然絕無同意於被毆打後
      尚自願上車前往山區之可能，此參諸證人均供稱，當時被
      害人係被強行拖上車等語即明，從而被告庚○○、癸○○
      2人就此部分顯然有妨害自由之犯行甚明。而被害人當時
      尚能勉強行走，神智又還清楚，堪證當時被害人亦尚未致
      嗣後之重傷幾近植物人之結果，亦屬明確。稽諸被告庚○○、癸○○2人供稱，被害人係於返回時已呈昏迷之狀態
      而將其棄置於門前騎樓下，且於山上即曾「好像敲到頭部
      」「好像撞到頭部」「身體變得軟軟的」「回來時即不能
      再自行下車」等語，益證本件被害人之發生重傷害之結果
      係在通霄北勢窩山區毆打時所造成。被告庚○○、癸○○
      2人雖就究竟是誰毆打造成此結果而互相推諉，然衡諸當
      時只有彼2人在場，且前於通訊行中2人已有毆打被害人之
      行為，若非有採取更強勢、凌厲之傷害行為之動機，又何
      有再將被害人拖往山區毆打之必要？是證該2人確有於山
      區對被害人採取較通訊行時更加狠毒之虐打手段，從而致
      被害人昏迷、重傷之結果。又被告庚○○、癸○○2人之
      目的既只係在催討債務，與被害人間其他並無深仇大恨，
      事後又將被害人帶回山下，是被告庚○○、癸○○2人於
      下手之際，應無殺人或故意致被害人重傷呈植物人狀態之
      犯意，亦應可採信。惟被害人可能因遭受頭部之重擊而造
      成重傷害之結果，顯然亦應可為被告2人所預見且非不能
      預防，然仍下手甚重，且直接持用兇器毆打至被害人之頭
      部，導致被害人受有重傷之結果，是被告庚○○、癸○○
      2人，自應就此傷害致重傷之結果共同負責。
  3.被告子○○並未參與本部分之犯行，對重傷害之結果亦無從
    預見，就此部分之妨害自由與傷害致重傷之結果，均屬被告
    子○○犯意過剩之範圍，無庸負責：
    按被告子○○並未與被告庚○○、癸○○2 人前往通霄北勢
    窩山區，業經查明屬實，即難謂與上開犯行，有何犯意連絡
    與行為分擔可言。其他又無積極證據足資證明被告子○○對
    被告庚○○、癸○○2 人之妨害自由犯行，有所授意，或對
    被害人因此受有重傷害之結果有何預見之可能，是被告子○○雖就傷害罪部分固無從免責，然有關妨害自由與重傷害之
    加重結果，應屬被告子○○傷害犯意之過剩範圍，尚無從遽
    課以該部分之刑責。公訴人認為被告子○○與被告庚○○、
    癸○○等人，均應就被害人之妨害自由致重傷與傷害致重傷
    之結果，同負共同正犯責任，尚有誤會。惟此部分既係以牽
    連犯之關係起訴，爰不就被告子○○本部分之起訴，另為無
    罪之諭知。
  4.又起訴書所論罪名，係刑法第302條第2項之「妨害自由致重
    傷」之加重結果犯，然查，所謂「妨害自由致重傷」，係以
    該重傷害之結果，與「妨害自由」之行為有直接因果關係者
    ，始應就該罪名負責。以本件而言，被害人之重傷害結果，
    實係因被告庚○○、癸○○2人之「傷害」行為所致，與彼2
    人所犯刑法第302條第1項之「妨害自由」行為，僅有牽連犯
    之關係，並無加重結果關係，公訴人認為被告等人之行為，
    應就「傷害致重傷」與「妨害自由致重傷」2罪間，依牽連
    關係從1重處斷，於法條、罪名之關係亦有未洽，爰逕予變
    更法條（即由刑法第302條第2項為同條第1項），附此敘明
    。
貳、犯罪事實二部分：
    被告子○○就持有扣案之槍、彈犯行，均供認不諱，復有現
    場照片九張附卷可稽。而扣案之改造手槍1 支及子彈8顆，
    業據內政部警政署刑事警察局鑑定結果，其中手槍部分具有
    殺傷力；經試射之子彈1 顆具有殺傷力，其餘未具殺傷力等
    情（見起訴書第2頁犯罪事實二第4行），亦有該局93年12月
    22日刑鑑字第0930234013號槍彈鑑定書1份及起訴書在卷可
    憑。本件事證明確，被告子○○確持有具有殺傷力之槍、彈
    ，洵堪認定，應依法論科。
參、論罪科刑與沒收部分：
  (一)論罪部分：
    核被告庚○○、癸○○所為，均係犯刑法第277條第2項後段
    之傷害致重傷罪及同法第302條第1項之非法剝奪他人行動自
    由罪。上開2罪間，有方法結果之牽連關係，為牽連犯，應
    從1重依傷害致重傷罪處斷。被告子○○所為，係犯修正前
    槍砲彈藥刀械管制條例第11條第4項之持有改造手槍罪、及
    同條例現行第12條第4項之持有子彈罪及刑法第277條第1項
    之傷害罪（按槍砲彈藥刀械管制條例業於94年1月26日修正
    ，同月28日施行，持有可發射子彈具有殺傷力之槍枝罪，業
    已改列於同條例第8條4項，且刑責予以加重，惟被告子○○
    持有槍枝、子彈之行為，本屬行為之繼續，其查獲之時又係
    於該條例修正前所為，依刑法第2條第1項但書規定，自應適
    用修正前之槍砲彈藥刀械管制條例第11條第4項之規定予以
    論科，附此敘明）。被告子○○上開持有手槍、子彈2罪間
    ，乃一行為觸犯數罪名，為想像競合犯，應從1重依持有手
    槍罪處斷。其持有手槍罪與傷害罪2罪間，應予分論併罰。
    被告3人間，就刑法第277條第1項之傷害罪部分；被告庚○○與癸○○2人間，就妨害自由及傷害致重傷之加重結果間
    ，分別均有犯意聯絡及行為分擔，均為共同正犯。被告子○○雖參與共同傷害犯行，然對重傷之加重結果行為並未參與
    ，亦不能預見結果之發生，為犯意過剩，對同法第277條第2
    項之重傷害加重結果尚無庸負責。公訴人認為被告等涉犯刑
    法第302條第2項之「妨害自由致重傷」，且應就「傷害致重
    傷」與「妨害自由致重傷」2罪間，依牽連關係從1重處斷，
    均有未洽，爰逕予變更起訴法條，且就各該被告於該罪名部
    分，不另為無罪之諭知（詳已如前述）。又被告癸○○、子
    ○○均有如事實欄所載之前科，其於執行完畢後5年內復犯
    有期徒刑以上刑之罪，均為累犯，應依法加重其刑。
  (二)科刑部分：
    1.原審就被告子○○非法持有改造手槍及子彈部分，依修正
      前槍砲彈藥刀械管制條例第11條第4項、槍砲彈藥刀械管
      制條例第12條第4項，刑法第11條前段、第2條第1項但書
      等規定，並審酌其非法持有槍枝、子彈，對社會秩序及安
      全有重大影響，惟於偵查、審理中對該部分之犯行，尚能
      坦承犯罪等一切情狀，量處有期徒刑一年四月，併科罰金
      新臺幣十萬元，並依刑法第42條第2項規定，諭知罰金如
      易服勞役之折算標準（即以銀元300元〔即新臺幣900元）
      折算1日）；並諭知扣案之仿FN廠改造半自動手槍1支（槍
      枝管制編號：0000000000，含彈匣），為違禁物，依刑法
      第38條第1項第1款規定宣告沒收；另說明土造子彈8顆，
      除其中1顆子彈業經試射，已失子彈之特性外，其餘2顆經
      試射無法擊發，另5顆未經試射無法證明有殺傷力，故均
      不予宣告沒收。其認事用法及量刑均無不合，應予維持。
      被告子○○此部分上訴意旨以原審判決併科罰金部分判太
      重云云，非有理由，應予駁回。
    2.至關於被告子○○傷害及被告庚○○、癸○○部分，原審
      判決對其3人論罪科刑，固非無見，惟查：(一)扣案較長之
      木棒1枝（即標示編號3），尚無證據證明為被告庚○○或
      其餘2位被告所有（理由容後說明），原審遽認此枝木棒
      亦係被告庚○○所有，且係供犯罪使用之物，而依刑法第
      38條第1項第2款規定予以沒收，顯有違誤；(二)再者，被告
      子○○、癸○○2人於本院審理期間已自行與被害人之父
      親丁○○達成和解，獲取丁○○之諒解乙情，業據丁○○
      於本院陳明在卷，並有丁○○出具之聲明書1紙附卷可憑
      （見本院卷第165、172頁），惟原審未及予以斟酌，亦有
      未洽。被告庚○○上訴意旨以其僅有傷害被害人，在癸○○要載被害人出去時，其是跟著要去阻止，以免被害人出
      事，其在山上並未敢打被害人，被害人變成植物人並非其
      造成的云云，非有理由，應予駁回。而檢察官上訴意旨以
      被害人在被拉上車之前，已遭被告3人共同或輪流毆打多
      時，亦已造成頭部傷害，顱內已開始出血，有神智不清之
      現場，事後導致出血量過多，呈植物人狀態，因此被害人
      縱使被癸○○、庚○○強拉上車外出，不論有無再遭毆打
      ，亦無解於上車前被打頭部受傷之事實，故被告3人所為
      均係觸犯共同傷害人之身體致重傷罪名云云，尚與事實不
      符，理由已於前說明，檢察官上訴應無理由，亦應予駁回
      。另被告癸○○上訴意旨以其已承認犯錯，請求從輕量刑
      等語，及被告子○○就傷害部分上訴意旨以其已與被害人
      達成和解，請求從輕量刑等語，均非無理由，且原判決亦
      有前揭其他可議之處，自應由本院將原判決除關於被告子
      ○○被訴未經許可，持有可發射子彈具有殺傷力之改造手
      槍部分外，均予以撤銷改判。爰審酌被告癸○○於本件行
      為之前，與被害人本無仇怨，竟遽下重手，足證本性凶殘
      ，惡性甚重，惟於犯罪後尚知坦承犯行，態度良好；被告
      范承鈜原無犯罪前科，與被害人間又本有僱傭關係，其主
      觀上係認為被害人屢行侵占其財物，致對被害人心生不滿
      ，故本件雖可謂事出有因，即被害人本身亦不無責任，惟
      查彼2人間之債務關係只不過區區12萬餘元，竟即遽予毆
      打被害人致重傷，且達植物人之狀態，就被害人之年齡僅
      不過20餘歲，其一生即就此斷送，全無復原之餘地，此種
      嚴重之傷害結果，不僅造成被害人難以彌補之重大傷害，
      對被害人之家屬亦形成鉅大之身、心負擔，且被告范承鈜
      迄未與被害人家屬達成和解，況本件之傷害事件本即因被
      告范承鈜之催討債務，始導致被告癸○○、子○○2人牽
      連其中，被告范承鈜堪謂始作俑者，迄仍推諉卸責，犯罪
      後態度難謂良好；被告子○○雖未參與嗣後造成被害人重
      傷之犯行，然依其前科紀錄，本即素行不端，於為本件行
      為時，亦與被害人素不相識，竟僅為替被告范承鈜催討債
      務，即參與毆打被害人，且於原審審理中否認犯行，對傷
      害罪部分仍狡飾卸責，直至本院審理時始坦承犯罪，態度
      尚稱良好；又被告癸○○、子○○均已於本院審理期間自
      行與被害人之父親丁○○達成和解，獲取丁○○之諒解等
      一切情狀，分別量處被告3人如主文第2、3、4項所示之刑
      。又原判決就被告子○○部分所定執行刑，因部分罪刑之
      撤銷改判而失所依附，並撤銷之，茲就其撤銷改判部分及
      上訴駁回部分所處之有期徒刑，定其應執行之刑如主文第
      6項所示。
  (三)沒收部分：
    末查，扣案之警棍（即標示編號1）及較短之木棒（即標示
    編號2）各1枝，均屬被告庚○○所有，供本件犯罪使用之物
    ，應依刑法第38條第1項第2款規定沒收。另扣案較長之木棒
    （即標示編號3）1枝，被告庚○○否認為其所有，於91年12
    月21日警詢時供稱：「（問：據子○○稱警方所查扣之警棍
    及棒球桿是你所有，是否實在？）是我的沒錯，但其中較長
    的棒球棍是戊○○所有」等語（見93年度偵字第1702號卷第
    29頁）；再於93年5月14日偵訊時供稱：「．．．球棒其中1
    支是警察在隔天找到的，比較長的該支球棒是戊○○車上的
    ，其他2支是我家的．．．」等語（見93年度偵字第1702號
    卷第99頁）；復於原審及本院審理時供稱：比較長的那支球
    棒是戊○○車上的，不是我的，其他2支是我的等語（見原
    審卷第248頁、本院卷第169-170頁）。而被告癸○○雖於93
    年5月14日偵訊時陳稱：「．．．扣案的棍子都是庚○○家
    裡的．．．」等語（見93年度偵字第1702號卷第99頁），然
    於原審改稱：「1支短的警棍及1支木棒是庚○○自己從家裡
    拿出來的．．．」等語（見原審卷第248頁），是尚難遽認
    扣案較長之木棒（即標示編號3）1枝為被告庚○○或其餘2
    位被告所有，縱被告3人有持之以毆打被害人，因非違禁物
    ，即無從依法宣告沒收。被告子○○所有之鋁棒1支，雖亦
    曾供犯罪使用，然並未扣案，亦不能仍然存在，為免未來執
    行困難，爰不宣告沒收。
據上論斷，應依刑事訴訟法第368條、第369條第1項前段、第364
條、第299條第1項前段、第300條，刑法第28條、第277條第1項
、第2項後段、第302條第1項、第55條、第47條、第38條第1項第
2款、罰金罰鍰提高標準條例第1條前段，判決如主文。
本案經檢察官丙○○到庭執行職務。
中    華    民    國    95    年    6     月    8     日
               刑事第七庭  審判長法  官  林  榮  龍
                                 法  官  江  錫  麟
                                 法  官  許  秀  芬
上列正本證明與原本無異。
除被告子○○就傷害部分不得上訴外，其餘均得上訴。
如不服本判決應於收受送達後十日內向本院提出上訴書狀，其未
敘述上訴之理由者並得於提起上訴後十日內向本院補提理由書（
均須按他造當事人之人數附繕本）。
                                 書記官    瑞  芳
中    華    民    國    95    年    6     月    9     日
附錄論罪科刑條文：
中華民國刑法第277條：
傷害人之身體或健康者，處3年以下有期徒刑、拘役或1千元以下
罰金。
犯前項之罪因而致人於死者，處無期徒刑或7年以上有期徒刑；
致重傷者，處3年以上10年以下有期徒刑。
修正前槍砲彈藥刀械管制條例第11條：
未經許可，製造、販賣或運輸第4條第1款所稱其他可發射金屬或
子彈具有殺傷力之各式槍砲者，處5年以上有期徒刑，併科新臺
幣1000萬元以下罰金。
未經許可、轉讓、出租或出借前項所列槍砲者，處3年以上10年
以下有期徒刑，併科新臺幣700萬元以下罰金。
意圖供自己或他人犯罪之用，而犯前2 項之罪者，處無期徒刑或
7年以上有期徒刑，併科新台幣1000萬元以下罰金。
未經許可，持有、寄藏或意圖販賣而陳列第1項所列槍砲者，處1
年以上7年以下有期徒刑，併科新臺幣700萬元以下罰金。
第1項至第3項之未遂犯罰之。
槍砲彈藥刀械管制條例第12條：
未經許可，製造、販賣或運輸子彈者，處1年以上7年以下有期徒
刑，併科新台幣500萬元以下罰金。
未經許可，轉讓、出租或出借子彈者，處6月以上5年以下有期徒
刑，併科新台幣300萬元以下罰金。
意圖供自己或他人犯罪之用，而犯前二項之罪者，處3年以上10
年以下有期徒刑，併科新台幣700萬元以下罰金。
未經許可，持有、寄藏或意圖販賣而陳列子彈者，處5年以下有
期徒刑，併科新台幣300萬元以下罰金。
第1項至第3項之未遂犯罰之。
                                                      Ｆ


司法院資訊處製作；財團法人民間司法改革基金會備份。
